【裁判字號】    97,消債更,96
【裁判日期】    971019
【裁判案由】    更生事件
【裁判全文】
臺灣雲林地方法院民事裁定            97年度消債更字第96號
聲  請  人  甲○○
代  理  人  白裕棋  律師
上列當事人因消費者債務清理事件聲請更生，本院裁定如下：
    主  文
聲請駁回。
聲請費用由聲請人負擔。
    理  由
一、按債務人與金融機構協商成立者，不得聲請更生或清算，但
    因不可歸責於己之事由，致履行顯有重大困難者，不在此限
    ；本條例施行前，債務人依金融主管機關協調成立之中華民
    國銀行公會會員辦理消費金融案件無擔保債務協商機制與金
    融機構成立之協商，準用前項之規定，消費者債務清理條例
    第151 條第5 項、第6 項分別定有明文。又聲請更生或清算
    不合程式或不備其他要件者，法院應以裁定駁回之，但其情
    形可以補正者，法院應定期間先命補正，復為同條例第8 條
    所明定。
二、本件聲請意旨略以：其因信用卡契約及消費借貸而對於金融
    機構負有債務，債務總金額約新台幣（下同）1,245,685 元
    ，其於消費者債務清理條例施行前，曾以書面向最大債權金
    融機構萬泰商業銀行請求共同協商債務清償方案，並於民國
    95年6 月間協商成立，約定自同年7 月份起，分96期，每月
    應繳納金額為17,908元，然因其所經營之「順農噴霧器行」
    每月淨收入僅有3 、4 萬元，依債務協商金額每月清償17,9
    08元後，所餘款項不足其基本生活所需30,085元，為此聲請
    准予更生云云。
三、聲請人主張上開各情，固據其提出財產及收入狀況說明書、
    債權人清冊、協議書（含無擔保債務明細表）、所得資料清
    單（95、96年度）、歸戶財產查詢清單、雲林縣政府營利事
    業登記證、房屋租賃契約書、勞工保險卡、勞健保保費繳納
    證明單、學雜費繳費證明、戶籍謄本、財團法人金融聯合徵
    信中心個人信用查詢回覆書、水電瓦斯電信繳費單據、營業
    稅查定課徵核定稅額繳款書等件為佐。然查：
  (一)聲請人自承其與配偶自95年7 月份開始共同經營「順農噴霧
    器行」迄今，每月淨收入約有3 、4 萬元；而聲請人與各債
    權銀行成立協商後，自95年7 月份起至97年2 月份止，均按
    期繳納協商款項，業據其陳明在卷，並有其提出之95及96年
    度綜合所得稅各類所得資料清單可佐，期間並無不能履行債
    務之情況，顯見聲請人其個人投資收益頗豐，應尚可支應其
    個人生活開銷及上開協商案款至灼，聲請人猶謂其不能履行
    債務云云，恐非實情。
  (二)其次，聲請人雖主張其每月必要生活支出（含膳食、教育、
    交通、醫療、扶養）約需30,085元云云，並據提出上揭戶籍
    謄本、學雜費繳費證明、勞健保保費繳納證明單、房屋租賃
    契約書、水電瓦斯電信繳費單據等件為佐，然聲請人所列之
    上揭開銷，實屬日常家用恆見支出事項，亦為聲請人與金融
    機構協商還款條件當時所得以預見，並據以評估可否履行協
    商條件之事實，聲請人仍願與金融機構成立協商，並在其經
    濟能力並無重大變更減少情況下，前後自動履行先前與金融
    機構議定之協商條件一年半以上，自與「不可歸責於己之事
    由致履行顯有重大困難」之要件難謂相符。
  (三)綜上，就聲請人所提出之上開書面資料以觀，實難認為聲請
    人有不可歸責於己之事由，致履行上開協議內容顯有重大困
    難之情事存在，是本件聲請人聲請更生，既違背消費者債務
    清理條例第151 條第6 項之規定，且上開欠缺又屬無從補正
    ，依前揭規定，自應駁回其聲請，爰裁定如主文。
中    華    民    國    97    年    10    月    19    日
                  民事第一庭    法      官  蔣得忠
上為正本係照原本作成
如不服本裁定，應於裁定送達後10日內，以書狀向本院提出抗告
，並繳納抗告費新臺幣1千元
中    華    民    國    97    年    10    月    19    日
                                書  記  官  賴成育


司法院資訊處製作；財團法人民間司法改革基金會備份。
